【裁判字號】    99,上訴,117
【裁判日期】    990226
【裁判案由】    違反槍砲彈藥刀械管制條例
【裁判全文】
臺灣高等法院高雄分院刑事判決         99年度上訴字第117號
上  訴  人
即  被  告  甲○○
選任辯護人  鄭國安律師
            吳麗珠律師
            賴柏宏律師
上列上訴人因被告違反槍砲彈藥刀械管制條例案件，不服臺灣屏
東地方法院98年度訴字第1040號中華民國98年12月15日第一審判
決（起訴案號：臺灣屏東地方法院檢察署98年度偵字第5468號）
，提起上訴，本院判決如下：
    主  文
上訴駁回。
    事  實
一、甲○○明知具有殺傷力之改造手槍與子彈為槍砲彈藥刀械管
    制條例所管制之違禁物，未經許可不得持有、寄藏，竟未經
    許可，基於寄藏具殺傷力之改造手槍與子彈之犯意，於民國
    94年10月間在其位於屏東縣新園鄉○○村○○路3 之200 號
    之住家內，受友人方右聰（已歿）之託，收受換裝土造金屬
    槍管而具殺傷力之仿BERETTA 廠92FS型半自動改造手槍1 把
    （含彈匣1 個，槍枝管制編號：0000000000）、具殺傷力口
    徑8.8mm ±0.5mm 之非制式子彈2 顆與具殺傷力口徑9mm 之
    非制式子彈2 顆後，代為寄藏保管，並將上開改造手槍與子
    彈寄藏於上開住處2 樓臥房之床板下。嗣於98年7 月15日9
    時30分許，經警持搜索票，前往甲○○上開住處執行搜索，
    於甲○○2 樓臥室之床板下扣得裝有上開改造手槍1 把（含
    彈匣1 個）、子彈10顆（其中6 顆不具殺傷力）、郵局存摺
    、聯邦銀行存摺、台南中小企銀存摺、台灣銀行存摺各1 本
    與金融卡5 張之黑色手提包1 個。
二、案經內政部警政署刑事警察局偵八隊與屏東縣政府警察局東
    港分局報告台灣屏東地方法院檢察署檢察官偵查起訴。
    理  由
甲、程序事項：
  (一)按被告以外之人（含證人、鑑定人、告訴人、被害人、共同
    被告等）於審判外之陳述雖不符刑事訴訟法第159 條之1 至
    之4 等4 條之規定，而經當事人於審判程序同意作為證據，
    法院審酌該言詞陳述或書面陳述作成時之情況，認為適當者
    ，亦得為證據，刑事訴訟法第159 條之5 第1 項定有明文。
    其立法意旨在於傳聞證據未經當事人之反對詰問予以核實，
    原則上先予排除，惟若當事人已放棄反對詰問權，於審判程
    序中表明同意該等傳聞證據可作為證據；基於尊重當事人對
    傳聞證據之處分權，並充實證據資料以利真實發見，強化言
    詞辯論功能，使訴訟程序得以順暢進行，上開傳聞證據亦均
    具有證據能力。本判決下列所引用之各項證據方法之證據能
    力，被告及其辯護人於本院審判期日中均未予爭執，且迄至
    言詞辯論終結前亦未再聲明異議，本院審酌該等言詞陳述及
    書面陳述作成時之情況，並無不宜作為證據之情事，依刑事
    訴訟法第159 條之5 之規定，自得作為證據，合先敘明。
  (二)次按，鑑定人由審判長、受命法官或檢察官就下列之人選任
    1 人或數人充之：(一)就鑑定事項有特別知識經驗者。(二)經政
    府機關委任有鑑定職務者；鑑定之經過及其結果，應命鑑定
    人以言詞或書面報告；法院或檢察官得囑託醫院、學校或其
    他相當之機關、團體為鑑定，或審查他人之鑑定，並準用第
    203 條至第206 條之1 規定，刑事訴訟法第198 條、第206
    條第1 項、第208 條第1 項分別定有明文。本件卷附槍彈鑑
    定書1 份，雖係被告以外之人即內政部警政署刑事警察局於
    審判外之書面陳述，然該局係臺灣高等法院檢察署關於槍彈
    有無殺傷力之概括選任鑑定機關，有臺灣高等法院檢察署92
    年9 月9 日檢文允字第0921001203號函附之「臺灣高等法院
    檢察署檢察長概括選任鑑定機關表列」足參，則上開槍彈鑑
    定書，為刑事訴訟法第159 條第1 項規定之例外情形，應有
    證據能力。
乙、實體事項：
一、訊據上訴人即被告甲○○於警詢、偵查、原審、本院審理時
    ，對其前揭時地寄藏改造手槍、子彈之犯罪事實均自白不諱
    ，復有扣案改造手槍1 把（含彈匣1 個）、8.8mm 子彈2 顆
    、9mm 子彈2 顆之扣押物品目錄表1 紙在卷，而上開改造手
    槍及非制式子彈經內政部警政署刑事警察局鑑定結果，手槍
    係仿BERETTA 廠92FS型半自動手槍，換裝土造金屬槍管而成
    ，擊發功能正常，可供擊發適用子彈使用，認具殺傷力之改
    造手槍（槍枝管制編號：0000000000號），及認具殺傷力之
    8.8mm 非制式子彈2 顆（其中1 顆已試射）、9mm 非制式子
    彈2 顆（均已試射），有該局98年8 月12日刑鑑字第098010
    6078號槍彈鑑定書各1 份附卷可參，被告上開自白核與事實
    相符，自可採為論罪科刑之依據。本件被告犯罪事證已臻明
    確，應依法論科。
二、按可發射子彈、具有殺傷力之改造手槍及其所使用，具有殺
    傷力之子彈，分別為槍砲彈藥刀械管制條例第4 條第1 項第
    1 款、第2 款規定之槍枝、子彈，非經中央主管機關許可，
    不得持有，同條例第5 條定有明文。核被告甲○○所為，係
    犯違反槍砲彈藥刀械管制條例第8 條第4 項、第1 項之未經
    許可，寄藏可發射子彈，具有殺傷力之改造手槍罪、同條例
    第12條第4 項、第1 項之未經許可寄藏子彈罪。前開槍砲彈
    藥刀械管制條例規定雖於94年1 月26日修正，嗣其關於罰金
    等部分所適用之刑法總則規定，亦於94年2 月2 日修正公布
    ，95年7 月1 日起生效施行，惟槍砲彈藥刀械管制條例規定
    之持有及寄藏槍枝罪，係將持有與寄藏手槍罪為分別之處罰
    規定，而寄藏與持有，均係將物置於自己實力支配之下，僅
    寄藏必先有他人之持有行為，而後始為之受寄代藏而已，故
    寄藏之受人委託代為保管，其保管之本身，亦屬持有，不過
    ，此之持有係受寄之當然結果，雖不應另就持有予以論罪，
    然未經許可持有手槍，其持有之繼續，為行為之繼續，亦即
    一經持有手槍，罪已成立，但其完結須繼續至持有行為終了
    時為止。則包括持有之寄藏手槍行為，自亦為行為之繼續，
    其犯罪之完結須繼續至寄藏行為終了時為止（最高法院88年
    第8 次刑事庭會議決議參照），本件被告甲○○最初受託寄
    藏手槍之時間為94年10月間，雖係在前開槍砲彈藥刀械管制
    條例之罰金部分應適用之刑法總則規定修正公布施行前，然
    其寄藏行為繼續至98年7 月15日始被查獲，其寄藏行為之終
    了既在刑法修正公布施行後，自無行為後法律變更可言（參
    照最高法院95年度臺上字第2250號判決），自應適用修正後
    槍砲彈藥刀械管制條例之規定論處。又被告甲○○以一行為
    同時觸犯未經許可寄藏改造手槍罪，與未經許可寄藏子彈罪
    ，應依刑法第55條前段想像競合之例，從一重之未經許可寄
    藏可發射子彈，具有殺傷力之改造手槍罪處斷。被告辯護意
    旨雖以「被告有正當工作，且有子女3 人尚待扶養，妻子亦
    已離家出走，因一時失慮，誤罹刑責，被告僅係單純寄藏持
    有改造手槍，犯後坦承之態度良好，本件有情輕法重之苛，
    請依刑法第59條規定酌減其刑」等語，惟按刑法第59條之酌
    量減輕其刑，必於犯罪之情狀，在客觀上足以引起一般同情
    ，認為縱予宣告法定低度刑期，猶嫌過重者，始有其適用（
    最高法院51年台上字第899 號判例參照）。本件被告已40餘
    歲，並非毫無社會經驗、智識之人，其非法寄藏扣案改造手
    槍子彈，期間長達3 年餘，對於社會治安潛在危害之程度非
    輕，被告非法持槍、彈之犯罪行為並無特殊之原因與環境，
    在客觀上無從認為足以引起一般之同情，本院爰認尚無刑法
    第59條酌減其刑規定之適用。
三、原判決認被告罪證明確，因而適用槍砲彈藥刀械管制條例第
    8 條第4 項、第1 項，刑法第11條前段、第55條前段、第42
    條第3 項前段、第38條第1 項第1 款，刑法施行法第1 條之
    1 等規定，並審酌被告未經許可，擅自寄藏具殺傷力之改造
    手槍子彈，對於他人生命、身體以及社會治安造成潛在之危
    險與不安，實有可議；惟念及被告受託寄藏改造手槍之期間
    並未持之犯罪，犯後坦認之態度尚稱良好等一切情狀，量處
    有期徒刑3 年2 月，併科罰金新台幣（下同）10萬元；並敘
    明考量被告為56年2 月15日出生、受有國民中學教育程度、
    業工之人，前曾因犯罪經法院判刑確定，素行不佳，就罰金
    部分諭知以新臺幣1 千元折算1 日之易服勞役折算標準。另
    說明扣案仿BERETTA 半自動手槍之改造手槍1 把（槍枝管制
    編號：0000000000號）及未試射具有殺傷力之8.8mm 非制式
    子彈1 顆，為依法不得持有之違禁物，均應依刑法第38條第
    1 項第1 款規定沒收之。另扣案已經擊發之8.8mm 及9mm 非
    制式子彈彈殼共3 枚，既已經使用而不具擊發能力，喪失違
    禁物之性質，爰不另為沒收之諭知。又扣案不具殺傷力之9m
    m 子彈6 顆（其中2 顆已試射）因不具殺傷力，與其他扣案
    之郵局存摺、聯邦銀行存摺、台南中小企銀存摺、台灣銀行
    存摺各1 本與金融卡5 張之黑色手提包1 個等物，既非違禁
    物，亦非供被告犯罪所用或預備之物，均不予宣告沒收，其
    認事用法，核無不合，量刑亦屬允當。被告上訴意旨仍指摘
    原判決未適用刑法第59條酌減其刑以及未宣告緩刑，有所不
    當等語，並無理由，應予駁回。
據上論斷，應依刑事訴訟法第368條，判決如主文。
本案經檢察官鄭銘謙到庭執行職務。
中    華    民    國    99    年    2     月    26    日
                  刑事第六庭    審判長法  官  王憲義
                                      法  官  邱永貴
                                      法  官  簡志瑩
以上正本證明與原本無異。
如不服本判決應於收受本判決後10日內向本院提出上訴書狀，其
未敘述上訴理由者，並得於提起上訴後10日內向本院補提理由書
狀（均須按他造當事人之人數附繕本）「切勿逕送上級法院」。
中    華    民    國    99    年    2     月    26    日
                                      書記官  吳新貞
附錄本判決論罪科刑法條：
槍砲彈藥刀械管制條例第8 條第4 項
未經許可，持有、寄藏或意圖販賣而陳列第 1 項所列槍枝者，
處 3 年以上10 年以下有期徒刑，併科新臺幣 700 萬元以下罰
金。

司法院資訊處製作；財團法人民間司法改革基金會備份。
